臺灣高等法院臺南分院刑事裁定　　 96年度交抗字第115號
抗　告　人　乙○○
　　　　　　甲○○
上列抗告人因違反道路交通管理處罰條例案件，不服臺灣臺南地
方法院，中華民國九十六年六月二十二日所為裁定（九十六年度
交聲字第四九八號），提起抗告，本院裁定如下：
    主  文
抗告駁回。
    理  由
一、本件抗告意旨略以：當日駕駛人為抗告人盧清男，非車主甲
    ○○，況據法律上之「行為人責任」，抗告人乙○○已檢具
    醫院診斷證明書證明當日於不得臨時停車處停車之人為抗告
    人乙○○非抗告人甲○○，故舉發之員警應就舉發當時，非
    抗告人乙○○違規停車提出證據，是抗告人乙○○應為本件
    交通違規事件之應受處罰對象，為此提起抗告，請求撤銷原
    裁定云云。
二、原裁定略以：本件Ｓ00000000號舉發違反道路交通
    管理事件通知單之違規行為，公路主管機關設置交通裁決單
    位即交通部公路總局嘉義區監理所台南監理站係對「甲○○
    」裁決，有該站九十六年六月十三日嘉監南字第裁七四—Ｓ
    00000000號裁決書附卷可稽，此部分受處分人顯係
    「甲○○」，而非異議人盧清男甚明。故本件違規行為之受
    處分人並非異議人，異議人乙○○聲明異議，揆諸首揭條文
    及說明，其異議程序為不合法，且不得補正，應予駁回等語
    。
三、按違反道路交通管理處罰條例第十二條至第六十八條之規定
    之行為，由公路主管機關處罰；又受處分人，不服上開主管
    機關所為之處罰，得於接到裁決書之翌日起十五日內，向管
    轄地方法院聲明異議；道路交通管理處罰條例第八條第一項
    第一款及第八十七條第一項亦分別定有明文。是依法得聲明
    異議者，自以受處分人為限，如非受處分人聲明異議者，即
    難認其異議符合法律上程式。又依同條例第十八條之規定：
    「交通法庭認聲明異議不合法律上之程式或其異議權已經喪
    失者，應以裁定駁回之，但其不合法律上之程式可補正者，
    應先定期命為補正，逾期不補正者，即予駁回」。故法院應
    命當事人為程序上補正者，應以該違誤事項屬可補正為前提
    。另按「受處分人或原處分機關對於地方法院或其分院交通
    法庭所為之裁定有不服者，得為抗告。」、「抗告程序除準
    用刑事訴訟法有關規定外，並準用前章之規定。」道路交通
    案件處理辦法第二十五條、第二十六條分別定有明文。準此
    ，對於地方法院或其分院交通法庭所為之裁定得提起抗告者
    乃限於受裁定者，合先敘明。
四、經查：
(一)抗告人乙○○於民國（下同）九十六年五月四日，駕駛抗告
    人甲○○所有之車牌號碼TJ六—二００號輕型機車於崇德路
    及崇德二十街口禁止臨時停車處停車為抗告人乙○○自承在
    卷（見原審卷第三頁）。縱乙○○所述屬實，則本件道路違
    規者應係乙○○其人。然本件經警舉發違反道路交通管理處
    罰條例第五十六條第一項第一款之規定，並經交通部公路總
    局嘉義區監理所臺南監理站（以下簡稱臺南監理站）於九十
    六年六月十三日裁處抗告人甲○○罰鍰新台幣六百元，有臺
    南監理站之嘉監南裁字第裁七四—Ｓ00000000號裁
    決書一份附卷可稽（見原審卷第二十三頁）。
(二)本件交通違規案件受裁決處分人係抗告人甲○○，有臺南監
    理站之嘉監南裁字第裁七四—Ｓ00000000號裁決書
    附卷可稽，惟於原審提出聲明異議者並非甲○○，而係乙○
    ○於原審提起聲明異議。然乙○○並非受處分人，業經原審
    裁定說明甚詳，揆諸前揭說明，裁決書裁決對象即為汽車所
    有人甲○○，抗告人乙○○既非受處分人，本即無從對於原
    處分機關上開裁決聲明異議，原審因而認抗告人乙○○之異
    議不合法，亦無從補正，而駁回其異議，自無違誤。
(三)另就原審裁定得提起抗告者，依前揭說明，應僅限於原審提
    出聲明異議而受裁定之異議當事人乙○○，抗告人甲○○並
    非受原審法院裁定之當事人，並無抗告權，茲甲○○提起本
    件抗告，於法律上不應准許，亦應予駁回。
五、據上論結，應依道路交通案件處理辦法第二十六條，刑事訴
    訟法第四百十二條，裁定如主文。
中　　華　　民　　國　　96　　年　　8 　　月　　9 　　日
                  刑事第三庭  審判長法　官 陳義仲
  　　　　　　　　　　　　　　      法  官 蔡勝雄
      　　　　　　　　　　　　　　　法  官 蘇清水
以上正本證明與原本無異。
不得再抗告。
　　　　　　　　　　　　　　　　　　書記官 陳嘉琍
中　　華　　民　　國　　96　　年　　8 　　月　　9 　　日
